臺灣屏東地方法院刑事判決　　　　　　　96年度訴字第1271號
公　訴　人　臺灣屏東地方法院檢察署檢察官
被　　　告　甲○○
上列被告因違反毒品危害防制條例案件，經檢察官提起公訴（96
年度毒偵字第2068號），被告於準備程序中就被訴事實為有罪之
陳述，本院合議庭裁定改依簡式審判程序審理，判決如下：
    主  文
甲○○施用第一級毒品，累犯，處有期徒刑壹年。
    事  實
一、甲○○前於民國91年間因施用毒品案件，經本院以91年度毒
    聲字第410 號裁定送觀察、勒戒後，認無繼續施用毒品傾向
    ，於91年5 月8 日釋放出所，由臺灣屏東地方法院檢察署檢
    察官以91年度毒偵字第410 號為不起訴處分確定；復於同年
    間因施用毒品案件，經本院以91年度毒聲字第780 號裁定送
    觀察、勒戒後，認有繼續施用毒品傾向，再經本院以91年度
    毒聲字第968 號裁定送戒治處所施以強制戒治，於92年8 月
    12日強制戒治期滿出所。上開於91年間違反毒品危害防制條
    例案件，並由同署檢察官以91年度毒偵字第779 號起訴，經
    本院以92年度訴字第2 號判決判處應執行有期徒刑9 月確定
    ；其復於91年間因搶奪案件，經本院以91年度訴字第651 號
    判決判處有期徒刑1 年2 月確定，上訴後，經臺灣高等法院
    高雄分院以91年度上訴字第1936號判決駁回確定，前開各案
    並經臺灣高等法院高雄分院以93年度聲字第2 號裁定應執行
    有期徒刑1 年10月確定，於93年10月7 日縮短刑期假釋出監
    ，惟於94年間因搶奪案件，上開假釋經撤銷執行殘刑有期徒
    刑7 月又9 日；前述94年所犯搶奪案件，經本院以94年度訴
    字第464 號判決判處有期徒刑1 年3 月確定，上訴後，由臺
    灣高等法院高雄分院以94年度上訴字第1201號判決撤銷，改
    判處有期徒刑1 年6 月確定；再於94年間因竊盜案件，經本
    院以94年度易字第273 號判決判處有期徒刑5 月確定；又於
    同年間違反毒品危害防制條例案件，經本院以94年度訴字第
    631 號判決判處有期徒刑1 年確定，上開有期徒刑經臺灣高
    等法院高雄分院以95年度聲字第335 號裁定應執行有期徒刑
    2 年9 月確定，嗣經本院以96年度聲減字第547 號裁定減為
    有期徒刑1 年4 月又15日確定，並與前開殘刑接續執行，於
    96年7 月16日執行完畢。詎其猶不知悔改，於強制戒治執行
    完畢釋放後，5 年內復基於施用第一級毒品海洛因之犯意，
    於96年9 月17日14時許，將海洛因加水稀釋後以注射針筒注
    射之方式，在其位於屏東縣長治鄉崙上村自強巷97號之7 住
    處，施用第一級毒品海洛因1 次。嗣於96年9 月18日下午某
    時許，因另案為警移送臺灣屏東地方法院檢察署檢察官偵查
    時，經其同意採尿送驗後呈嗎啡之陽性反應，始知上情。
二、案經屏東縣警察局移請臺灣屏東地方法院檢察署檢察官偵查
    起訴。
    理  由
一、本件被告甲○○所犯係死刑、無期徒刑、最輕本刑為3 年以
    上有期徒刑以外之罪，其於本院準備程序中就被訴事實為有
    罪之陳述，經法官告知被告簡式審判程序之旨，並聽取公訴
    人、被告之意見後，由本院合議庭依刑事訴訟法第273 條之
    1 第1 項規定，裁定由受命法官獨任進行簡式審判程序，先
    予敘明。
二、上開事實，業據被告坦承不諱，且被告為警查獲時採尿送驗
    結果呈嗎啡（即海洛因水解後之反應）之陽性反應，有正修
    科技大學超微量研究科技中心96年10月5 日R00-0000-000號
    檢驗報告1 紙在卷可證，上述鑑驗結果，係檢驗機關本於專
    業知識及以精密儀器或科學檢驗方法所得之結論，自可憑信
    ，足見被告自白與事實相符，堪以採信。又被告前於91年間
    因施用毒品案件，經本院以91年度毒聲字第410 號裁定送觀
    察、勒戒後，認無繼續施用毒品傾向，於91年5 月8 日釋放
    出所，由臺灣屏東地方法院檢察署檢察官以91年度毒偵字第
    410 號為不起訴處分確定；復於同年間因施用毒品案件，經
    本院以91年度毒聲字第780 號裁定送觀察、勒戒後，認有繼
    續施用毒品傾向，再經本院以91年度毒聲字第968 號裁定送
    戒治處所施以強制戒治，於92年8 月12日強制戒治期滿出所
    ，此有臺灣屏東地方法院檢察署刑案資料查註紀錄表、全國
    施用毒品案件紀錄表及臺灣高等法院被告全國前案紀錄表各
    1 份在卷可參。從而，本件事證明確，被告犯行洵堪認定。
三、查海洛因屬毒品危害防制條例第2 條第2 項第1 款所稱之第
    一級毒品，不得持有、施用，被告竟持以施用，核其所為，
    係犯同條例第10條第1 項之施用第一級毒品罪。其施用前持
    有海洛因之低度行為，應為施用之高度行為所吸收，不另論
    罪。又被告曾於91年間違反毒品危害防制條例案件，經本院
    以92年度訴字第2 號判決判處應執行有期徒刑9 月確定；其
    復於91年間因搶奪案件，經本院以91年度訴字第651 號判決
    判處有期徒刑1 年2 月確定，上訴後，經臺灣高等法院高雄
    分院以91年度上訴字第1936號判決駁回確定，前開有期徒刑
    經臺灣高等法院高雄分院以93年度聲字第2 號裁定應執行有
    期徒刑1 年10月確定，於93年10月7 日縮短刑期假釋出監，
    惟於94年間因犯搶奪案件，上開假釋遂經撤銷執行殘刑7 月
    又9 日；前述94年所犯搶奪案件，經本院以94年度訴字第46
    4 號判決判處有期徒刑1 年3 月確定，上訴後，由臺灣高等
    法院高雄分院以94年度上訴字第1201號判決撤銷，改判處有
    期徒刑1 年6 月確定；再於94年間因竊盜案件，經本院以94
    年度易字第273 號判決判處有期徒刑5 月確定；又於同年間
    違反毒品危害防制條例案件，經本院以94年度訴字第631 號
    判決判處有期徒刑1 年確定，上開有期徒刑經臺灣高等法院
    高雄分院以95年度聲字第335 號裁定應執行有期徒刑2 年9
    月確定，嗣經本院以96年度聲減字第547 號裁定減為有期徒
    刑1 年4 月15日確定，並與前開殘刑接續執行，於96年7 月
    16日執行完畢，此有臺灣屏東地方法院檢察署刑案資料查註
    紀錄表、全國施用毒品案件紀錄表及臺灣高等法院被告全國
    前案紀錄表各1 份在卷可按，其受徒刑之執行完畢，5 年以
    內故意再犯有期徒刑以上之本罪，為累犯，依法應加重其刑
    。爰審酌被告素行非佳，經觀察、勒戒及強制戒治後，仍未
    能戒除毒癮，顯見其無戒毒悔改之意，惟念其施用毒品乃自
    戕行為，及其施用毒品之次數、犯罪後坦認犯行，態度尚稱
    良好等一切情狀，量處如主文所示之刑。
四、至移送併辦意旨略以：被告甲○○基於施用第一級毒品海洛
    因之犯意，自96年8 月底起至同年9 月7 日20時許止，以每
    天施用1 次之頻率，將海洛因加水稀釋後以注射針筒注射之
    方式，在其屏東縣長治鄉崙上村自強巷97號之7 住處，反覆
    施用第一級毒品海洛因多次，且與前揭經論罪科刑部分有集
    合犯之裁判上一罪關係，爰移請併辦審理等語。惟：
(一)、按集合犯係指立法者所制定之犯罪構成要件中，本即預定有
    數個同種類行為而反覆實行之犯罪而言，故是否集合犯之判
    斷，客觀上，自應斟酌法律規範之本來意涵、實現該犯罪目
    的之必要手段、社會生活經驗中該犯罪必然反覆實行之常態
    及社會通念等，主觀上，則視其反覆實施之行為是否出於行
    為人之一個犯意，並秉持刑罰公平原則，加以判斷之，稽以
    行為人施用毒品之原因，不一而足，其多次施用毒品之行為
    ，未必皆出於行為人之一個決意決定，且觀諸毒品危害防制
    條例第10條第1 項、第2 項施用毒品之構成要件，實無從認
    定立法者本即預定該犯罪之本質，必有數個同種類行為而反
    覆實行之集合犯行，故施用毒品罪應非集合犯之罪。又行為
    人各次施用毒品之行為，均係為滿足各該次之毒癮，於滿足
    毒癮後，該次行為即已完成，是各次均為各自獨立之行為，
    各具獨立性，其前後次施用毒品行為間，自無密接不可分之
    關係，各自獨立構成同一施用毒品罪責，顯然不合接續犯之
    構成要件。再參以刑法第56條修正理由之說明，謂「對繼續
    犯同一罪名之罪者，均適用連續犯之規定論處，不無鼓勵犯
    罪之嫌，亦使國家刑罰權之行使發生不合理之現象」、「基
    於連續犯原為數罪之本質及刑罰公平原則之考量，爰刪除有
    關連續犯之規定」等語，即係將本應各自獨立評價之數罪，
    回歸本來就應賦予複數法律效果之原貌。因此，就刑法修正
    施行後多次施用毒品之犯行，除行為人係基於單一犯意，於
    密切接近之時、地，多次施用毒品以達成該次解癮之目的者
    ，因其各舉動係為同一解癮而為，故獨立性極為薄弱，難以
    強行分開，而仍應論以接續犯外，即應採一罪一罰原則，始
    符合前揭立法本旨（最高法院96年8 月2 日刑事庭會議決議
    意旨參照）。
(二)、查本件被告於本案施用第一級毒品海洛因之時間為96年9 月
    17日，而檢察官前揭移送併辦部分，被告施用第一級毒品海
    洛因之時間為同年8 月下旬某日起至96年9 月7 日20時許止
    ，其犯罪時間與本案論罪科刑之犯罪時間，相距已逾10日，
    顯非於密切接近之時、地實行以達其同次解癮之目的，顯非
    基於毒品成癮性之單一犯意，參諸前揭最高法院決議意旨，
    自無從論以接續犯，而應一罪一罰。是上開移送併辦部分，
    尚不能認係本件起訴效力所及，本院自無從併予審理，自應
    退由檢察官另行依法處理。
據上論斷，應依刑事訴訟法第273 條之1 第1 項、第299 條第 1
項前段，毒品危害防制條例第10條第1項，刑法第11條前段、第
47條第1項，判決如主文。
本案經檢察官許英輝到庭執行職務。
中　　華　　民　　國　　96　　年　　12　　月　　31　　日
                  刑事第二庭  法  官   蘇碧珠
右正本證明與原本無異。
如不服本判決應於收受本判決送達後10日內向本院提出上訴書狀
，其未敘述上訴理由者，並得於提起上訴後10日內向本院補提理
由書狀（均須按他造當事人之人數附繕本）「切勿逕送上級法院
」
                              書記官
中　　華　　民　　國　　96　　年　　12　　月　　31　　日
附錄本案論罪科刑法條全文
毒品危害防制條例第10條第1項：
施用第一級毒品者，處6月以上5年以下有期徒刑。
